【裁判字號】    91,簡,485
【裁判日期】    920224
【裁判案由】    返還墊款
【裁判全文】
臺北高等行政法院裁定                              九十一年度簡字第四八五號
    原      告  勞工保險局
    代  表  人  廖碧英(總經理.
    訴訟代理人  周群律師
    被      告  飛中電腦股份有限公司
    代  表  人  甲○○
右當事人間因請求返還墊款事件，提起行政訴訟，本院裁定如左：
    主  文
原告之訴駁回。
訴訟費用由原告負擔。
    理  由
一、按「訴訟事件不屬行政法院之權限者，行政法院應以裁定駁回之」行政訴訟法第
    一百零七條第一項第一款定有明文。又「公法上之爭議，除法律別有規定外，得
    依本法提起行政訴訟」，亦為同法第二條所明定。足認行政訴訟乃解決當事人間
    關於公法上之爭議，所施行之程序，如非屬公法上爭議之事件，行政法院自無審
    判權。
二、本件原告起訴意旨略以：按「雇主因歇業、清算或宣告破產，本於勞動契約所積
    欠之工資未滿六個月部份，有最優先受清償之權。雇主應按其當月雇用勞工投保
    薪資總額及規定之費率，繳納一定數額之積欠工資墊償基金，作為墊償前述積欠
    工資之用。」又「勞保局依本法第十八條規定墊償勞工工資後，得以自己名義，
    代位行使最優先受清償權（以下簡稱工資債權），依法向雇主或清算人或破產管
    理人請求於限期內償還墊款；逾期償還者，自逾期之日起，依基金所存銀行當期
    一年內定期存款利率計收利息。」勞動基準法第二十八條及積欠工資墊償基金提
    繳及墊償管理辦法第十四條分別定有明文。查被告因終止生產，經桃園縣政府會
    同相關單位於八十九年六月三十日共同前往會勘，認定被告於八十九年六月三十
    日起歇業，並經經濟部商業司命令解散，被告於歇業前積欠員工莊佳明自八十九
    年五月一日至同年六月三十日止之工資共計新台幣八萬八千九百七十四元，並經
    莊佳明向台灣桃園地方法院聲請發支付命令，並經確定，嗣莊佳明向原告申請墊
    償前開積欠之工資，經原告審核後依法給付前開積欠之薪資予莊佳明，有請求墊
    償工資金額與勞工名冊乙份可稽。原告於代為扣繳所得稅後，於九十一年三月十
    五日透過中國農民銀行台北分行，將八萬三千六百三十六元匯款給付，有中國農
    民銀行轉帳明細表可查。依首揭法條之規定，原告自得請求被告給付前開墊償款
    及自逾期之日起（即自起訴狀繕本送達翌日起）加計週年利率百分之二點八二五
    計算之利息等語。
三、經查，勞動基準法第二十八條第四項所規定，雇主積欠之工資，經勞工請求未獲
    清償者，由積欠工資墊償基金墊償之。係由勞工保險局就雇主積欠之工資債務，
    專為勞工之權益，提供最終必獲清償之擔保，而為類似法定的債務擔保（民法第
    七百三十九條參照），嗣於勞工保險局由積欠工資墊償基金墊償後，再依據積欠
    工資墊償基金提繳及墊償管理辦法第十四條規定，以勞工保險局之名義，依法向
    雇主或清算人或破產管理人請求於限期內償還墊款。惟核其墊償工資債務行為之
    性質，勞工保險局雖居於國家機關之地位，然其於墊償勞工工資時，非為高權行
    政之行為，而係為達成行政上之任務，提供給付、服務、救濟、照顧等方法，增
    進公共及社會成員之利益，以達成國家任務，所採取的「國庫行政」（即私經濟
    行政）之「行政私法」行為（參見吳庚先生著行政法之理論與實用八十九年九月
    六版第十二頁）。而所謂「代位行使」之觀念，原規定於修正前民法第三百十二
    條，其原條文為「就債之履行有利害關係之第三人為清償者，得按其限度就債權
    人之權利，以自已之名義，代位行使。．．．」（於八十八年四月二十一日修正
    為「．．．於其清償之限度內承受債權人之權利，．．」），另現行民法第七百
    四十九條亦有「保證人向債權人為清償後，於其清償之限度內，承受債權人對於
    主債務人之債權。．．．」之類似規定，是則，依上開積欠工資墊償基金提繳及
    墊償管理辦法第十四條所規定勞工保險局於墊償雇主所積欠之工資後，所得代位
    行使之債權，即係本於受讓原來勞工對雇主之工資債權，其仍不失為同一債權。
    是以本件爭訟中，被告與其所屬員工莊佳明間係本於僱傭契約所生之工資債權之
    私權糾紛，在不失債之同一性，原告墊償勞工工資後，所得行使之墊款償還請求
    權，應仍屬私權爭執。從而，本件既屬行政私法之行為，原告自應依民事相關法
    律之規定向普通法院尋求救濟途徑始為正辦（參見吳庚先生前揭書第十四、十五
    頁），其逕向無審判權之本院起訴，於法自有未合，依首揭行政訴訟法第一百零
    七條第一項第一款規定，應以裁定駁回之。
四、依行政訴訟法第一百零七條第一項第一款、第一百零四條，民事訴訟法第九十五
    條、第七十八條，裁定如主文。
中      華      民      國    九十二    年      二      月    二十四    日
                   台 北 高 等 行 政 法 院   第 六 庭
                                        法  官    闕 銘 富
右為正本係照原本作成。
本件以訴訟事件所涉及之法律見解具有原則性者為限，始得於本裁定送達後十日內向
本院提出抗告狀（須按他造人數附繕本），並經最高行政法院許可後方得抗告。
中      華      民      國    九十二    年      二      月    二十四    日
                                        書記官    吳 芳 靜


司法院資訊處製作；財團法人民間司法改革基金會備份。
